臺灣高等法院臺南分院刑事裁定　　　　　　　九十三年度交抗字第一五五號　 Ｃ
　　　抗　告　人
　　　即受處分人　甲　○　○
右抗告人因違反道路交通管理處罰條例案件，不服臺灣臺南地方法院九十三年九月十
七日所為之裁定（九十三年度交聲字第二四一號），提起抗告，本院裁定如左：
      主      文
抗告駁回。
      理      由
一、抗告意旨略以：(一)本案未開庭審理，亦未讓二造當庭辯論，法官僅以單方面之意
    見而為裁定，於法不符。(二)抗告人非硬闖回數票專用道，而是要去買回數票。(三)
    駕照逾期未更換，即處罰規費之六倍，是為惡法，法官應拒絕適用云云。
二、按汽車駕駛人，持逾期之駕駛執照駕車者，禁止其駕駛，駕駛執照並應扣繳之；
    汽車行駛高速公路，於駛進收費站前，應依標誌指示預為減速慢行，並依標誌、
    號誌指示或公路警察指揮順序駛入收費車道，停車繳費。又汽車行駛於高速公路
    或設站管制之道路，而不遵管制之規定者，處汽車駕駛人新臺幣（下同）三千元
    以上六千元以下罰鍰，且應記違規點數一點。高速公路交通管制規則第二十二條
    ，道路交通管理處罰條例第二十二條第一項第六款、第二項、三十三條第一項、
    第六十三條第一項第一款分別定有明文。故用路人行經高速公路收費站時應依據
    車種、繳費方式駛入規定車道繳費，以維收費站區之行車秩序，且須持合法之駕
    駛執照駕駛汽機車，以維行車安全，此乃國民應有之基本守法觀念。
三、原裁定以抗告人即受處分人林滄海於九十三年三月二十九日十五時二十五分許，
    駕駛車號ＴＬ─５９７１號自小客車，行經國道一號高速公路北向三四六公里處
    岡山收費站時，確有未依規定行駛車道繳費（未持回數票行駛回數票專用車道）
    之違規事實，經攔查並發現其持用逾期之駕照駕車等事實，有舉發違反道路交通
    事件通知單、內政部警政署國道公路警察局第五警察隊九十三年四月十三日公警
    國五交訴字第０９３００００４１９號函一紙在卷足憑，且為抗告人所是認，其
    違規事實明確。雖抗告人以其原持四十元硬幣於零錢道等待繳費，因左側二「回
    數票專用道」皆無車輛，便彎到左側回數票專用道，欲購買回數票為辯。惟高速
    公路收費站於進入收費站前二公里處均設置有繳費預告標誌，用以告知並提醒駕
    駛人即將停車繳費，並按指定車道入站繳費，而使用回數票車道或找零車道繳費
    ，經政府大力宣導，應為行駛高速公路之駕駛，當然知悉之事實，故抗告人於欲
    通過岡山收費站前，明知其無回數票可使用，自應行駛零錢專用車道，且若欲購
    回數票亦僅能於零錢專用道購買，回數票專用道並不接受購買回數票，是抗告人
    抗辯其係為購買回數票而左轉駛入回數票專用道，顯與事實不合，要難採信。
四、次按汽車駕駛執照自發照之日起每滿六年換發一次，汽車駕駛人應於有效期限屆
    滿前一個月內向公路監理機關申請換發新照；汽車駕駛執照逾期未換發新照者，
    不得駕駛汽車，道路交通安全規則第五十二條第一項、第五項分別定有明文。故
    駕駛人須持有效駕駛執照，始得駕駛汽車。抗告人持逾期駕駛執照駕駛汽車，當
    然違反規定，自應依道路交通管理處罰條例第二十二條第一項第六款、第二項規
    定處罰。原審因而維持原處分機關依據道路交通管理處罰條例第二十二條第一項
    第六款、第三十三條第一項規定，所為裁處抗告人罰鍰共新台幣四千八百元，並
    依同條例第六十三條第一項第一款之規定，記違規點數一點之處分，駁回抗告人
    之聲明異議，於法即無不合。
五、未按裁定事件是否需要傳喚當事人到庭調查或辯論，法院職權事項，如事證明確
    ，而當事人所主張者為法律適用問題，即無辯論必要，本件抗告人未盡國民守法
    義務，反嫌法惡，要求法官拒絕適用法律，抗告意旨空言指摘原裁定不當，為無
    理由，應予駁回。
六、據上論斷，依道路交通管理處罰條例第八十七條第二項，刑事訴訟法第四百十二
    條，裁定如主文。
中    華    民    國      九十三      年      十      月      二十二    日
                                  臺灣高等法院臺南分院刑事第二庭
                                      審判長法官  葉    居    正
                                            法官  林    勝    木
                                            法官  李    文    福
右正本證明與原本無異。
不得再抗告。
                                      法院書記官  李    良    倩
中    華    民    國      九十三      年      十      月      二十二    日
